【裁判字號】    97,上易,326
【裁判日期】    970630
【裁判案由】    背信
【裁判全文】
臺灣高等法院高雄分院刑事判決         97年度上易字第326號
上  訴  人  臺灣高雄地方法院檢察署檢察官
被      告  乙○○
選任辯護人  許明德律師
            鄭勝智律師
上列上訴人因被告背信案件，不服臺灣高雄地方法院97年度審易
字第56號中華民國97年2 月21日第一審判決（起訴案號：臺灣高
雄地方法院檢察署97年度偵字第1205號），提起上訴，本院判決
如下：
    主  文
上訴駁回。
    理  由
一、公訴意旨略以：乙○○為告訴人甲○○之二媳婦，緣告訴人
    甲○○（下稱告訴人）於民國69年6 月21日與案外人黃李淑
    貞、陳秀美、陳張曰、陳淑麗、陳張虳合資向王永興購買坐
    落高雄縣仁武鄉○○段段556 之2 地號（原為高雄縣仁武鄉
    ○○段173 、173 之1 地號）之農地，因當時僅黃李淑貞具
    備自耕農身分，遂決定先將上開土地登記在黃李淑貞名下，
    後亦具自耕農身分之乙○○於75年年底嫁入告訴人家族中，
    告訴人並於80、81年間陸續將前揭黃李淑貞等共有人之持分
    全數購買，告訴人因考量黃李淑貞年事已高，且乙○○亦具
    自耕農之身分，遂與被告於81年間某日，在高雄市○○區○
    ○街241 巷5 號住處，約定就上開土地成立借名登記契約，
    將該土地由黃李淑貞名下改登記於乙○○名下，並約定土地
    所有權仍屬告訴人。詎乙○○竟意圖為自己不法之利益，於
    89年1 月間某日起，拒絕告訴人就前揭土地為所有權移轉登
    記之要求，而為違背其任務之行為，致生損害於告訴人之利
    益，因認被告乙○○涉犯刑法第342 條第1 項之背信罪嫌。
二、按告訴乃論之罪，其告訴已逾告訴期間者，法院應諭知不受
    理之判決，並得不經言詞辯論為之，刑事訴訟法第303 條第
    3 款及第307 條分別定有明文。又告訴乃論之罪，其告訴應
    自得為告訴之人知悉犯人之時起，於6 個月內為之，刑事訴
    訟法第237 條第1 項亦規定甚明。次按，直系血親、配偶、
    同財共居親屬、其他5 親等內血親或3 親等內姻親之間，犯
    刑法第342 條第1 項之背信罪者，須告訴乃論，刑法第343
    條、第324 條第2 項定有明文。末按，背信罪為即成犯，是
    行為人為圖自己不法利益而否認有信託關係存在時，其背信
    罪即已成立，縱其日後仍然否認有信託關係存在，亦難認係
    行為人背信行為之繼續（最高法院86年度台上字第2 號判決
    意旨可資參照）。
三、經查本件被告乙○○因背信案件，經檢察官提起公訴，認被
    告涉犯刑法第342條第1項之背信罪嫌，而因告訴人與被告乙
    ○○係婆媳，二人有1 親等之姻親關係，此據渠二人自承在
    卷，並有戶政資料查詢結果附卷足證（見97年偵字第1205號
    卷第8-14頁），依前開刑法第343 條、第324 條第2 項規定
    ，本罪須告訴乃論。又依告訴人及被告乙○○於檢察事務官
    詢問中所述（見97年他字第8330號卷96年11月23日詢問筆錄
    ），本件被告乙○○涉嫌為前開背信犯行之時間，係於89年
    1 月間某日，告訴人要求被告乙○○就前揭土地為所有權移
    轉登記而遭被告乙○○拒絕之時（此亦為公訴意旨所肯認）
    ，且告訴人並於同時已知悉犯人為何人，揆諸上開刑事訴訟
    法第237 條第1 項規定及關於背信罪屬即成犯之說明，告訴
    人應於是時起6 個月內提出告訴，其告訴始為合法，然告訴
    人卻遲至96年10月19日方為本件告訴，有刑事告訴狀及其上
    之收案戳章可稽，顯然已經超過6 個月之告訴期間至明。
四、原審認本件告訴人之告訴已經超過6 個月之告訴期間，依據
    前揭刑事訴訟法第303 條第3 款及第307 條之規定，不經言
    詞辯論，逕為諭知不受理之判決，於法尚無違誤。公訴人上
    訴意旨認本件被告乙○○之犯罪時間為96年11月23日，而告
    訴人提出告訴，希望有偵查權之檢察官詳予究明之時間為96
    年10月23日，尚未逾6 個月告訴期間，指摘原判決諭知公訴
    不受理認事用法有違誤，即無理由，應予駁回。
據上論斷，應依刑事訴訟法第368條，判決如主文。
本案經檢察官王登榮到庭執行職務。
中    華    民    國    97    年    6    月    30    日
                    刑事第八庭  審判長法  官  李炫德
                                      法  官  李政庭
                                      法  官  陳志銘
以上正本證明與原本無異。
不得上訴。
中    華    民    國    97    年    6    月    30    日
                                      書記官  盧雅婷


司法院資訊處製作；財團法人民間司法改革基金會備份。
